# 专项储备是否算净资产

提问人：zxz9821 时间：2013-05-30 11:12:17
净资产整体折股变更为股份有限公司，专项储备是不能拆股的。但在同一控制下的企业合并中，合并方在合并中取得的净资产的入账价值与为进行企业合并支付的对价账面价值之间的差额，应当调整所有者权益相关项目，不计入企业合并当期损益。当被合并方报表上有专项储备时，合并方在计算合并中取得的净资产的入账价值时，是否包含这部份专项储备金额，因为这直接影响到合并方资本公积的金额和合并报表抵消。谢谢

回答人：chenyiwei
专项储备是股东权益大类下的项目，在绝大多数情况下（例如母公司的合并报表中对子公司专项储备份额的处理、权益法合算中对被投资企业专项储备中相应份额的处理原则等），都是将其看作权益项目而不是负债项目。但也存在少数例外，如非同一控制下企业合并中取得的被购买方购买日的专项储备余额，在计算商誉时，就可能是将其视作类似于债务项目更合适。（参照《计学撮要》P290～ 292 ）

提问人：zxz9821 时间：2013-05-30 13:43:21
回复 chenyiwei 的帖子
陈版的意思是说在母公司计算对方净资产时还是要作为净资产账面价值，以与对价账面价值之间的差额调整到资本公积。在合并时再从资本公积恢复到专项储备？

回答人：chenyiwei
这是合并过程中采用的具体方法问题，各人可按自己习惯处理。最终结果和合并报表层面的处理原则可参阅《计学撮要》P290～292 。

提问人：zxz9821 时间：2013-05-30 14:04:09
还有二个问题，（ 1 ）同一控制下的企业合并对上期比较报表进行调整时，在编制比较报表时，应将被合并方的有关资产、负债并入后，因合并而增加的净资产在比较报表中调整所有者权益项下的资本公积，但合并日后期末因为已有长期投资，所以抵消的是长期投资，那所有者权益变化表资本公积期初与期末的变动填什么地方好，也即本年完成收购时转销比较报表期初增加的资本公积填什么地方好，有人认为视同分配，放在（三）所有者投入和减少资本——其他是否合适；（ 2 ）如果视同分配，那合并方支付的现金对价，在合并报表层面是否应当列报为“分配股利、利润或偿付利息所支付的现金有关的现金”，，我觉得在合并报表层面应当列报为“支付的其他与筹资活动有关的现金”。请指点

回答人：chenyiwei
1 、在合并报表层面，实际上是按照所支付的现金对价的账面价值减少净资产，填列在“所有者投入和减少资本——其他”一行中； 2 、支付的其他与筹资活动有关的现金。

提问人：nikan 时间：2013-06-04 22:34:35
回复 lxch119 的帖子
目前的处理也是有问题的，在于确认的费用不符合费用的定义。 根据基本准则对费用的定义，费用是会导致所有者权益减少，而借记费用，贷记权益是不会导致所有者权益减少，因此确认的费用不符合费用的定义。
个人理解，相比几种处理方式，借记利润分配，贷记专项储备，可能更为合适

回答人：chenyiwei
赞同此观点。其实《讲解 2008 》中对专项储备的处理方式才是最符合会计原理的方法。